台灣苗栗地方法院刑事判決　　　　　　　　　　　　　八十九年度訴字第三二七號
　　公　訴　人　臺灣苗栗地方法院檢察署檢察官
　　被　　　告　丁○○
　　指定辯護人　本院公設辯護人　戊○○
右列被告因殺人未遂等案件，經檢察官提起公訴（八十九年度偵緝字第五二號），本
院判決如左：
    主  文
丁○○對於公務員依法執行職務時，施強暴脅迫，處有期徒刑壹年陸月。緩刑伍年。
    事  實
一、丁○○於民國八十八年十月二日，駕駛車牌號碼ＫＦ─０九七號營業用貨運曳引
    車，載運鐵捲五件從高雄出發欲駛至北部交貨，迨至同日零時五十分許，行駛台
    一線至苗栗縣通霄鎮○○道三合釣蝦場前時，因涉嫌超載，為執行路檢勤務之苗
    栗縣警察局通霄分局警備隊警員己○○、徐永桂二人攔查。詎丁○○拒絕接受盤
    查，經己○○二人通報後，由該分局通霄派出所警員甲○○及陳錦堂到場支援。
    俟己○○及甲○○二人欲依道路交通管理處罰條例規定，對超載車輛處以禁止通
    行之處分而持鎖輪器欲鎖住丁○○駕車之車輪時，丁○○明知己○○、甲○○等
    人係警員，正依法執行取締職務，竟基於妨害公務之犯意，取出其車內柴油潑灑
    於謝祥浩及甲○○二人身體、制服及其自身，並手持打火機揚言同歸於盡，而以
    強暴、脅迫之手段妨害公務之執行；又發動引擎，以強暴之手段撞倒鎖輪器，意
    圖強行駕駛貨運曳引車離開現場，嗣因警員甲○○至車前阻止，仍駕駛車輛強行
    緩慢向前，意圖脅迫甲○○向路旁跳開，而以上開強暴、脅迫方法妨害執勤警員
    執行職務。己○○見丁○○所駕駛車輛朝向甲○○方向行駛，認為情況危急，為
    維護同行警員安全，始開槍制止，射中丁○○左腋下方，丁○○於中彈後不支倒
    臥於駕駛座昏迷，其所駕駛之貨運曳引車亦因此失控，緩慢前行約五十公尺後，
    其右前輪向右傾斜落入水溝，始經警急速將丁○○送醫。
二、案經苗栗縣警察局通霄分局報告臺灣苗栗地方法院檢察署檢察官偵查起訴。
    理  由
一、訊據被告丁○○矢口否認以柴油潑灑謝祥浩及甲○○二人身體、制服、並手持打
    火機揚言同歸於盡之事實及駕駛貨運曳引車強行向前，脅迫警員甲○○向路旁跳
開之事實；然對於右揭時地，明知警員係依法執行職務，竟不服取締，駕駛貨運
    曳引車，以強暴之手段撞倒鎖輪器企圖離去一節，已供認不諱，並自白：「我承
    認確有妨害公務」等語。有關其否認犯罪部分，業經本院查明其辯詞並無足採（
    詳如後敘），而被告自白部分，經核則與證人即現場處理警員己○○、甲○○、
    陳錦堂、徐永桂及證人涂錦凰、乙○○證述情節大致相符，復有苗栗縣警察局舉
    發違反道路交通管理事件通知單、道路交通事故調查報告表、現場照片十六幀、
    附圖五張附卷可稽，堪認被告自白與事實相符。是本件被告確有妨害公務之犯行
    ，事證明確，堪以認定。
二、按警員己○○、甲○○、陳錦堂、徐永桂於案發當時正執行巡邏勤務中，故被告
    以柴油潑灑謝祥浩及甲○○二人身體、制服；駕駛貨運曳引車撞倒鎖輪器之行為
    ，均係以強暴手段妨害公務員執行職務。至其駕駛貨運曳引車強行向前，脅迫警
    員甲○○向路旁跳開及手持打火機揚言同歸於盡等行為，則係以脅迫方法妨害執
    勤警員執行職務。核被告所為，係犯刑法第一百三十五條第一項之對於公務員依
    法執行職務時，施強暴脅迫罪。被告就同一犯罪構成事實，以數個舉動接續進行
    ，侵害同一法益，為接續犯。其犯罪行為完畢前之各個舉動，雖均與該罪之構成
    要件相符，但主觀上係以各個舉動為全部犯罪行為之一部，是以僅成立一個罪名
    ，附此敘明。爰審酌被告品行不佳（有侵占前科二次，先後經臺灣基隆地方法院
    判處拘役四十日、罰金二千元，未構成累犯）及犯罪之動機（一時衝動）、目的
    （不滿並抗拒交通違規之取締）、犯罪時所受之刺激及其犯罪所生之損害等一切
    情狀，量處如主文所示之刑，以示懲儆。末查被告前未曾受有期徒刑以上刑之宣
    告，有臺灣高等法院被告全國前案紀錄表、臺灣苗栗地方法院檢察署刑案資料查
    註紀錄表等在卷可按；而被告於犯罪後在偵審中均坦承有妨害公務犯行，深具悔
    意，且本件行為發生時，被告業因警員槍擊致腋下受傷，已因本件犯罪致本身受
    有相當傷害，經此教訓，當知警惕而無再犯之虞，本院綜核各情，認所宣告之刑
    ，以暫不執行為適當，爰併予宣告緩刑五年，以啟自新。扣案之保特瓶、五公升
    裝容器、打火機各一個，雖係自被告所駕駛車輛上取出，然不能證明係本件犯罪
    直接使用之物（理由詳敘於後）；另被告所著之衣物（含上衣、背心、褲子各一
    件）、警員制服二件，亦僅為本案之證據，與犯罪行為無關，爰均不宣告沒收。
三、公訴意旨以被告前揭用柴油潑灑警員謝祥浩及甲○○二人身體、制服及其自身，
    並手持打火機揚言同歸於盡及駕駛貨運曳引車，衝撞己○○警員職務上所掌管之
    車號ＤＭ—八四七六號警用巡邏車並撞倒鎖輪器後，明知警員甲○○立於車前，
    仍駕駛車輛強行向前，致甲○○向路旁跳開而倖免於難之事實，認被告另涉有殺
    人未遂罪嫌。惟訊據被告矢口否認有潑灑柴油及故意衝撞警車之事實，辯稱：所
    灑者並非柴油，而係礦泉水云云；並堅決否認有殺人之故意，辯稱：雖持有打火
    機，但未點火；且伊係以一檔慢速行駛，剛開始前行，即遭警員槍擊受傷，旋失
    去知覺致無從煞車，並無故意駕駛車輛意圖衝撞甲○○致死之犯意等語。
（一）按犯罪事實應依証據認定之，無証據不得推定其犯罪事實；不能証明被告犯罪
      者，應諭知無罪之判決，刑事訴訟法第一百五十四條、第三百零一條第一項分
      別定有明文。又認定不利於被告之事實，須依積極証據，苟積極証據不足為不
      利於被告事實之認定時，即應為有利於被告之認定，更不必有何有利之証據；
      又被告否認犯罪事實所持有之辯解縱屬不能成立，仍非有積極證據足以證明被
      告有犯罪之行為，否則不能遽為被告有罪之認定，最高法院三十年上字第八一
      六號、三十年上字第一八三一號分別著有判例，足資參照。
（二）經查，被告因超載經警員攔查，未依指示靠邊而將車停於快車道上緊閉車窗拒
      絕受檢，嗣經勸說始將車開停路邊熄火，但仍拒絕下車或交付證件，且緊閉車
      窗與警員對峙，嗣因警員謝祥浩、甲○○使用鎖輪器欲鎖扣該車之左前輪時，
      被告竟突然開啟車窗，持柴油潑灑警員謝祥浩及甲○○二人及自身，並手持打
      火機揚言同歸於盡。嗣又突然發動引擎，向後倒車，意圖駛離現場，謝祥浩見
      狀乃迅速駕駛ＤＭ—八四七六號警用巡邏車，擋住其車前方，企圖阻止。被告
      竟於衝撞警車後，復倒車改循警車右側向前行駛，意圖強行駛離，甲○○見狀
      乃至被告車前攔阻，被告竟未停車仍繼續前行。己○○於被告衝撞警車後已迅
      即下車，見甲○○危急乃對空鳴槍一響，見被告仍未停車，乃朝車頭左側再開
      一槍制止，嗣又續向該車前後車輪射擊三槍。被告之車輛於前行約五十公尺後
      向右傾斜駛入水溝，經警員向前始發現被告已左腋下受傷，倒臥於駕駛座上而
      緊急將被告送醫治療等情，業據苗栗縣警察局通霄分局制作書面「犯罪事實一
      覽表」（附於刑事案件報告書）、警員書面報告四紙附卷可稽，並有前揭苗栗
      縣警察局舉發違反道路交通管理事件通知單、道路交通事故調查報告表、現場
      照片十六幀、附圖五張等在卷可考。而在場警員己○○、甲○○、陳錦堂、徐
      永桂四人於偵審中並已指訴歷歷，核與目擊證人徐錦凰在偵審中證稱：「當時
      我在釣蝦場的停車場，從警察把被告攔下來起就有看見，後來我走到車子右前
      方，所以看的很清楚。我有聽警察叫被告把行照、駕照拿出來，但被告一直關
      著窗戶，所以警察就叫另一部警車來，因為警察是蹲在地上，所以我就看見被
      告拿汽油（查係柴油）灑在警察身上，後來他又拿汽油桶往自己頭上潑，然後
      並拿出打火機表示要點火，說要死大家一起死，但並沒有真的點火：：被告潑
      柴油前，警察並沒有拿槍出來，是被告要開車逃跑時，警察才拿槍。：：我是
      看見被告搖下窗戶，拿五公升的汽油桶往下潑，我有看見他拿打火機，並說不
      要讓警察臨檢，要死大家一直死，被告也有往自己身上倒汽油，是拿五公升汽
      油桶。：：被告有拿打火機往自己身上靠的動作」等語；證人丙○○（苗栗縣
      消防局消隊隊員）亦證稱：「我接獲報案之後，因為警員說被告身上有柴油，
      所以我就很小心先從他駕駛座的左側上去，當時他的頭是靠在方向盤，身體躺
      在駕駛座上，被告的身上有柴油味，而在他駕駛座下的踏板靠右一點有打火機
      ，所以我一看到，就馬上丟出車外。當時被告有受傷，把他搬下來之後，我幫
      被告包紮，他的身上滑滑的，而且有柴油味。在救護車上，也有聞到油味：：
      我會將五公升油桶拿下來，是依我的直覺，應該是裝油類品，可能會引燃，所
      以我就把它拿下來。是空的或是有裝東西，我已不記得了」等語；證人乙○○
      （友聯汽車貨運經理）於偵查中證稱：「車內右側地板上有一桶無蓋子之柴油
      （蓋子不知去向）。右側地板上柴油洩滿地，儀表板上有數張沾濕柴油之報紙
      」；審理中又證稱：「我是中午過後，趕到現場，被告大貨車的右前輪卡在水
      溝裡，左邊車窗玻璃已破掉了，大片玻璃在外面，而且車內有一個沒有上蓋的
      柴油桶，左側地板有濕濕的柴油漬，左側輪胎也破了一個。：：儀表上有數張
      沾濕的報紙及回數票，在擋風玻璃和排擋桿的中間。：：被告衣服、警察的制
      服均有油漬味，但不能確定是那一種油。：：我在車上看到的油桶裡面有柴油
      」等語，參諸警員己○○證稱：「被告當時所潑灑的東西確實是柴油，而且被
      告確實有把柴油往自己潑的動作，但當時被告往自己身上灑的容器是保特瓶或
      五公升油桶我已記不清楚。」等語；證人甲○○證稱：「我們去到現場，被告
      在車上。我當時與謝在鎖車輪，被告就潑汽油，當時鎖只有鎖到一半，我們被
      潑聞到是汽油，所以跳開」等語；證人徐永桂證稱：「丁○○是用汽水保特瓶
      潑灑。當時我站在車前看的很清楚」等語，可證眾人所述情節，就被告車上確
      有柴油及被告於事件發生過程中，確持有某容器向車下潑灑液體及自己身體上
      一節，均屬相符。即被告本人對此亦不否認，此對照被告於審理中供稱：「我
      當時在喝礦泉水，只剩下一點點，所以我就把水倒在地上。沒有灑在身上」（
      參見八十九年十一月十七日審理筆錄）；繼又改稱：「我當時所灑下的確實是
      礦泉水，而且我也沒有潑灑警員。當時警員罵我三字經，我慌了，所以我就往
      自已頭上淋，讓自已清醒一點。礦泉水的瓶子是我的沒錯，但五公升油桶及保
      特瓶不是我車上的」（參見八十九年十二月二十二日審理筆錄）等語自明。再
      對照被告傾倒於地上之油漬照片（參見審理卷照片十四），已遲至次日天明仍
      清晰可見，其非礦泉水益見彰明。綜合上述，雖就被告所持之容器究係汽水保
      特瓶裝或五公升油桶一節雖未一致，而略有參差，然當時事起倉促，且各人之
      觀察、記憶本即有出入，是該部分之不一致，尚不影響本件被告確有「持某容
      器向車下潑灑液體至警員身上及自己身體」之事實，應予辨明。
（三）被告既查有「持某容器向車下潑灑液體至警員身上及自己身體」之事實，是其
      潑灑之液體究係「礦泉水」或「柴油」？即首待辨明。經查：
   (1) 被告於審理中所辯，伊將自己喝剩之礦泉水，為使自己「冷靜點」，將水往頭
      上淋，並將剩下之礦泉水往下潑灑於地云云，雖未完全悖乎事理，然衡之常情
      ，將供以飲用之礦泉水往頭上淋或未喝完之水逕棄灑於地，就通常情形顯非一
      般人所為之正常動作，尤以被告明知警員二人正在其駕駛座旁以鎖輪器鎖扣其
      左前輪時，其將未喝完之「礦泉水」，不依通常之情形鎖回瓶蓋，擱回原處，
      卻逕打開車窗往下潑灑，是其潑灑之「礦泉水」必將淋至警員身上，被告當無
      從諉為不知，故被告之潑灑「礦泉水」顯有特殊之目的，其所謂「將未喝完之
      水倒在地上」云云，顯屬卸責之詞，並無足採。次查，被告於傾倒礦泉水後緊
      接之動作，係持打火機作點火狀，並恫嚇稱「要死大家一起死」等語，業據證
      人等供證在卷如前述，是被告如明知其傾倒者係礦泉水，則當亦知曉警員亦不
      致有所誤認，則被告之持打火機並為恫嚇，如係在「礦泉水」之情形下，有何
      意義？顯證被告明知其所傾倒者並非「礦泉水」，而係堪可燃燒之危險物品甚
      明。況在場之警員己○○、甲○○、陳錦堂、徐永桂、目擊證人徐錦凰、參與
      急救之消防隊員丙○○等人，就被告當時所潑灑者確為「柴油」並非「礦泉水
      」，且被告與己○○、甲○○當時所著衣物均沾滿柴油等情均言之鑿鑿，復有
      各該警員制服、衣物等扣案可證（經本院當庭勘驗，前揭衣物於事隔近二年，
      仍充斥柴油氣味），是證被告當日所傾倒者，確屬柴油無誤，被告辯稱「礦泉
      水」云云，純屬畏罪之詞，無足採信。
   (2) 至前揭衣物及扣案之保特瓶、五公升裝容器，前經本院送法務部調查局鑑定，
      其結論為送鑑容器內均無任何「揮發性有機物殘留」；衣物四件經鑑定亦無
      「揮發性有機物殘留」云云；然實際從事鑑定之人庚○○經傳喚到院為口頭之
    鑑定補充說明時，已證稱：該局所為之鑑定儀器，業因老舊及使用年限到期，
      於鑑定前之同年四月初，已依會計年度報廢。惟因限於經費，故仍由該局繼續
      使用中。且本件測試之儀器，通常係供毒品之化學測試使用，於為柴油或機油
      測試時，須另行轉換配件等語。嗣經本院提示送鑑衣物，經鑑定人庚○○當場
      審視、嗅聞後，鑑定人亦不否認依一般人之視覺、嗅覺即可察知其上顯有「汽
      油」或「柴油」類揮發物之殘留，然何以儀器竟為完全相反之結論，伊表示也
      不明白，並建議為期更臻明確，宜再送相關機關鑑定等語。嗣經本院將前揭衣
      物復送內政部刑事警察局鑑定結果，各該送驗衣物經鑑定確有「柴油」、「汽
      油」之成份，有該局九十一年五月十六日刑鑑字第０九一０一０三二五七號函
      附之鑑定說明附卷可稽。綜合以上說明，茲敘明本院所得之心證如左：
      前揭有關送鑑衣物，經二鑑定機關鑑定結果，雖得有岐異之結論，然鑑定機
        關所為之結論，本為證據之一種，僅供法院調查證據之參考，其證據之證明
        力如何，何者可採，法院本應基於客觀之事實以為辨證，且不得違反論理與
        經驗法則。以本件送請鑑定之警員制服及被告當日所著之衣物而言，依一般
        人之感官知覺，即足認確有「揮發性有機物之殘留」，業經本院當庭會同公
        訴人、被告及辯護人相驗明白，法務部調查局所為之鑑定竟為完全相反之鑑
        定結果，其結論即有可疑，而參諸其儀器之老舊程度與鑑定方法，即其實際
        為鑑定操作之人均云可疑，是其結論顯不足採，無庸贅言。至刑事警察局之
        鑑定結果，雖其內容中，包攝「汽油」與「柴油」，而未明示「柴油」，然
        依本院函查本旨原在請其鑑定有無揮發性物質殘留，是其鑑定報告中將「汽
        油」、「柴油」並舉，然依其二者本均為「揮發性之有機物質」而言，該鑑
        定報告中雖未點名該物質「僅」為「柴油」，然與本院斟酌全部事實後，所
        認定之事實─該衣物上確非「礦泉水」而係「柴油」之結論，並無影響。被
        告斤斤於該鑑定結論中並未言明僅有「柴油」云云，尚非可取。
      被告另以：甲、送驗容器中明示並無「柴油」。乙、被告車上有未加蓋之黃
        色柴油桶一個，於受槍傷後，被告倒臥於駕駛座上，是其衣物或因此浸染柴
        油，亦未可知等語，引為其並未潑灑柴油之證據云云；然查：
        甲、前揭送驗容器及扣案之打火機，並非當場自被告手中扣案，而係被告受
            槍擊後，經消防隊員丙○○於車上隨機依直覺採取，業據證人丙○○供
            證在卷。而觀諸卷附照片顯示（詳偵卷照片十一、審理卷照片十五、十
            六），該車上瓶瓶罐罐甚多，是證人丙○○所採集者，因此有誤，並非
            被告原使用以潑灑之容器即顯有可能。此種偵查中蒐證之遺漏，固屬疏
            失，然尚不得逕以此部分之事實，供為被告有利之認定甚明。
        乙、被告於受槍擊後，其車輛右前輪固有傾斜而落至水溝，且車上確有未加
            蓋之柴油桶一個，被告所辯或因此浸染柴油等語，似非無據；然依當時
            被告車輛之載重甚重，又係慢速行駛，參照卷附照片該車輛傾斜之程度
            （僅略為傾斜，詳偵卷照片十二、審理卷照片二）及該黃色油桶仍立於
            原處，並未傾倒，柴油桶上尚有空便當盒留置原處，柴油瓶口又甚小等
            情，縱或該車因右前輪落至水溝，其柴油因車輛之幌動而略有曳流，然
            其數量不可能甚多，尤無可能曳流至如證人乙○○所證述：「柴油洩滿
            地，儀表板上有數張沾濕柴油之報紙」之程度。且依卷附照片所示，被
            告所在之駕駛座，自其坐墊、儀表板、腳踏墊至被告全身衣物以至於襪
            子等處，不分上下均有沾濕之痕跡，足見其柴油曳流之情形，顯係經人
            為所致，斷非一、二秒鐘之車輛幌動所能造成，是被告所辯亦屬悖乎事
            理，特此辨明。
（四）綜如上述，被告辯稱：伊所潑灑者並非「柴油」，而係「礦泉水」云云，固無
      可採，致其否認犯罪事實所持有之辯解均屬不能成立，然被告其餘犯行，究屬
      本件被告妨害公務犯行之一部，或另具備殺人之確定、不確定故意？仍非有積
      極證據，否則仍不足以證明。茲分敘本院調查之心證如左：
    被告與警員謝祥浩、甲○○二人並無夙怨，當日之衝突純因取締交通違規所致
      。彼此間既無深仇大恨，難謂被告有何須致警員謝祥浩、甲○○二人致於死地
      之動機。況被告自身亦淋有滿身之柴油，若一旦點火，其本身當無從倖免，以
      當日之違規事由，亦難謂被告有何從容赴死之理由。是證被告上開行為之本意
      ，僅係出於一時衝動，為發洩其憤懣情緒與抗拒取締之決心所為之幼稚行為，
      尚無殺人之故意。且揆諸實際，柴油之燃點較汽油為高，非以實物為媒介，且
      有相當之助燃物品，尚非瞬間即得燃燒，與旦有火星即可爆燃之汽油特性有明
      顯不同，其危險性較低，為一般人均具之基本常識；而本件被告潑灑柴油於警
      員謝祥浩、甲○○二人身上後，警員均己迅速逃離，與被告已間隔相當距離，
      被告又未在潑灑柴油後立即點火，甚至自始至終根本未曾點火，是於客觀上、
      主觀上，均難認被告有殺人之確定、不確定故意可言。從而，被告上開行為逕
      論以被告施強暴手段妨害公務犯行之一部已足，尚無論以殺人罪之餘地。
    至有關被告駕駛貨運曳引車，衝撞己○○警員職務上所掌管之車號ＤＭ—八四
      七六號警用巡邏車並撞倒鎖輪器後，復強行向前，致警員甲○○向路旁跳開之
      事實，依據證人徐錦凰證述：「被告是因為警察要鎖他的車子，所以他就要開
      車逃，警察看見他要逃，才開車出來，擋在他前面。結果被告就倒車，又再向
      前直接撞到警車，當時警車上有一個警察在車上。然後被告開車向右邊閃過去
      ，當時右邊有一個警察在照像，大約離車前四公尺。被告加速往警察方向開過
      去，完全沒有剎車的意思，警察差一點就被撞到。當時警車有開燈，也有路燈
      ，光線照明度足夠。：：：：因為被告是載重物，所以大貨車在撞警車後，車
      身有往前滑動：：撞了警車後警車仍位在大貨車前方，大貨車才倒車」等語（
      八十九年十一月十七日審理筆錄），警員甲○○證稱：「被告要離開時，因為
      他的前面有一台警車，所以他倒車要走，結果己○○就開另一台車去攔他，結
      果被告就撞到己○○的車，謝就趕緊跳下車，我是聽見二聲車輛撞擊聲。結果
      被告撞到警車後，反而加速油門轉向車頭方向欲衝撞我，我當時是站在巡邏車
      前，手舉起來，要阻攔被告，被告應該是非常清楚看見我在他的前面，雖然當
      時車速很慢，但我感覺被告沒有剎車的意思，我即馬上跳開」等語；警員己○○證稱：「我看被告有發動車子的動作，被告意圖逃跑，所以我才離開大貨車
      去用另一台警車攔住被告。：：我一共開了五槍，第一槍是對空鳴槍，第二槍
      是被告開車要逃逸，當時有一位警察就在被告貨車的行進方向，做阻擋的手勢
      ，他們的距離相當近，被告是先倒退後加速，那位警察是跳開的，並跌倒在地
      ，當時被告並沒有剎車的意思」。（參見八十九年十一月十七日審理筆錄及警
      員槍擊現場附圖一至五）「我第一槍是對空鳴槍，但開第二槍以前，我已經看
      見被告已往甲○○前開去，我看情況危急，甲○○可能會被撞上，所以我才又
      開槍：：被告車速很慢，但我有聽見被告的大貨車加油引擎聲很大。」等語；
      對照被告供稱：「我車子停下來，警察把車輪鎖好，二個人離開了，我也不知
      已妨害公務，所以我就開走，結果警察就倒車攔我，是他撞到我，就有人開槍
      ，我是先聽見二聲，在失去知覺前，又聽見三聲，我就中槍倒了，失去知覺，
      我也不知為何我的車子會停在水溝那邊，等我醒了就在醫院了」等語。足證：
      甲、被告所駕駛之貨運曳引車，其車身重量達三十五公噸，超載三十七、八七
          公噸，過磅總重達七十三、一三公噸，有該日之「道路交通舉發違規通知
          單」一紙附卷可稽。而依前述，警員己○○見被告發動貨運曳引車前行時
          ，意圖阻止，乃迅速駕駛車號ＤＭ—八四七六號警用巡邏車，以倒車方式
          橫阻於被告之前，致發生衝撞，是其衝撞之肇因，係源於警車之向前攔阻
          ，而非被告故意衝撞警車甚明。否則以被告之巨型車身與重量，如係有意
          衝撞警車，則警車所致之毀損程度當不致如偵卷照片七所示之輕微（僅右
          後側車身凹陷）。蓋依貨運曳引車之車身龐大，又在超載後之情形下，被
          告應在衝撞當時有踩煞車，否則依重力加速度，被告之貨運曳引車如未經
          煞車，其車頭必已超越警車，而不致只在警車右側停下（參警繪之附圖）
          ；又被告之目的確只在離開，此觀諸被告嗣後係將車輛倒車後，改向右側
          前行即明。然被告之目的既在離開，則依該車之車型與重量，逕可直接向
          前繼續衝撞警車，亦可輕易將該警車撞開直接駛離，其能為不為，顯係因
          衝撞警車之結果本出乎被告之意料，其本意並無意使事態擴大，始改採迂
          迴以避道而行所致。基於上述被告一連串之煞車、倒車、轉向等行為足證
          ，被告連繼續毀損警車之結果尚有意避免，如謂其嗣後之向右行駛，只因
          甲○○之向前阻止，即頓然轉生殺人之犯意，顯即悖乎常情。
      乙、次查，被告於倒車後向右前方意圖駛離時，警員甲○○向前意圖阻止，其
          時被告之車頭距甲○○所站立位置僅約四公尺，已如前述。以四公尺之短
          短距離，縱被告車身龐大，然如有意加速前行，其所需時間當亦如電光石
          火之間。然被告前行之速度顯然甚為緩慢，此參諸證人己○○、甲○○均
          證稱：被告車輛之引擎聲音很大，但速度甚為緩慢甚明。是被告辯稱：伊
          於此時，係以一檔之速度慢行尚可採信。在此慢行之速度下，以一般人之
          注意能力與反應，在正常情形當均得以閃避，被告既保持一檔慢行，依其
          所辯，本意只在藉此強行向前之方法，脅迫警員甲○○向路旁跳開，尚無
          殺人之故意等語，亦即可採。況被告在此速度下行駛未及四公尺，即已遭
          槍擊，導致腋下受傷，衡酌其受傷部位，被告之傷勢亦甚為嚴重，是其辯
          稱於受傷後即陷入昏迷，無力再踩煞車，觀諸被告嗣後所駕駛之車輛亦確
          係於滑行五十公尺後落入水溝一節，亦應與事實相符。綜合上述，被告駕
          駛車輛避開前方之警車而向右側行駛之行為，其目的確只在逃跑，並無故
          意以車輛撞擊警員甲○○之意圖；況警員甲○○係因見被告意圖逃跑，始
          迎向被告車輛前方意圖阻止，並非被告自始即以甲○○為目標而故意所為
          ；被告縱非不得發現甲○○立於前方，但依其速度係採慢速行駛，難謂其
          主觀上已有藉此殺人之犯意；於客觀上被告又遭槍擊，其之未踩煞車，係
          事實上有所不能，綜合以觀，再參酌被告確與從事違規取締之警員並無深
          仇大恨，與其事前一連串之煞車、倒車、轉向等行為，亦足證被告甚至連
          警車都避免繼續衝撞，實無可能有突然改採較毀損更嚴重之殺人行為動機
          ，是認本件被告之行為，確均係出於一時之衝動，不滿被取締違規所引發
          之接續妨害公務行為之一部，並無積極證據足認被告有殺人之故意，尚無
          庸逕以殺人罪名相繩，其他又無積極証據足資證明被告有公訴人所指之犯
          行，因認被告犯罪尚屬不能證明，揆諸首揭法條及判例意旨，本應為被告
          本部分無罪之諭知。惟公訴人既係以被告涉嫌殺人未遂部分與前揭妨害公
          務罪行，依裁判上一罪關係起訴，爰不另為被告無罪之諭知。
據上論斷，應依刑事訴訟法第二百九十九條第一項前段，刑法第一百三十五條第一項
、第七十四條第一款，罰金罰鍰提高標準條例第一條前段，判決如主文。
本案經檢察官李殷財到庭執行職務。
中      華      民      國    九十一    年      七      月      九      日
                            臺灣苗栗地方法院刑事第一庭
                                    法  官  楊  台  清
右正本證明與原本無異。
如不服本判決，應於判決送達後十日內向本院提出上訴狀( 應附繕本 )，上訴於臺灣
高等法院台中分院。
                                    書記官  李  惠  雯
中      華      民      國    九十一    年      七      月      九      日
附錄：
刑法第一百三十五條
對於公務員依法執行職務時，施強暴脅迫者，處三年以下有期徒刑、拘役或三百元以
下罰金。
意圖使公務員執行一定之職務或妨害其依法執行一定之職務或使公務員辭職，而施強
暴脅迫者，亦同。
犯前二項之罪，因而致公務員於死者，處無期徒刑或七年以上有期徒刑。致重傷者，
處三年以上、十年以下有期徒刑。
